臺灣板橋地方法院民事判決　九十年度簡上字第三○七號
　　上　訴　人　乙○○
　　被　上訴人　甲○○
　　訴訟代理人　許素女
右當事人間確認債權存在事件，上訴人對於中華民國九十年八月三十日本院板橋簡易
庭八十九年度板簡字第一六七二號第一審簡易判決提起上訴，本院判決如左：
    主　　　文
上訴駁回。
第二審訴訟費用由上訴人負擔。
    事　　　實
甲、上訴人方面：
  一、聲明：求為判決：
    （一）原判決廢棄。
    （二）駁回被上訴人第一審之訴。
    （三）第一、二審訴訟費用由被上訴人負擔。
  二、陳述：除與原判決記載相同者，茲引用之外，補稱：
    （一）上訴人參加由訴外人李玉女所召集之系爭互助會，每會新臺幣（下同）五
          萬元，上訴人參加二會，上訴人於標取一會後，訴外人李玉女旋即結束互
          助會，當時上訴人有一活會及一死會，經當時處理結果，上訴人每月應給
          付訴外人李玉女三萬八千元，付到該互助會結束時止，訴外人李玉女曾向
          上訴人收取部分會款，於民國（下同）八十九年二月二十日，訴外人李玉
          女將對上訴人五十九萬八千四百元之債權（上訴人與訴外人李玉女經過會
          算）轉讓給陳林愛，按月由陳林愛向上訴人收取，此有訴外人李玉女所書
          立之同意書可稽，而上訴人向執行法院聲明異議時，以與陳林愛債權債務
          互為抵銷之事，以電話請託訴訟代理人代為陳報，訴訟代理人未細述訴外
          人李玉女轉讓債權給陳林愛，並經上訴人抵銷後已無債務之全部過程，僅
          簡要敘述聲明異議，而訴外人李玉女若未將其對上訴人之債權轉讓給陳林
          愛，訴外人李玉女當然會向上訴人索取，訴外人李玉女之所以會將債權轉
          讓，乃因上訴人積欠訴外人李玉女五十九萬八千四百元，訴外人李玉女積
          欠陳林愛一百十多萬元，陳林愛對訴外人李玉女逼債，訴外人李玉女才會
          以轉讓債權方式處理，陳林愛所稱其願拋棄對上訴人之債權，或稱其對訴
          外人李玉女沒有債務乙節，與常理不合，若是訴外人李玉女沒有轉讓債權
          時，何來陳林愛能拋棄對上訴人之債權，陳林愛因其房屋出售後，事後反
          悔，拒付房屋仲介費，與上訴人發生爭執，才為不實之陳述。
    （二）查陳林愛參加訴外人李玉女之互助會共有三會，陳林愛已標取一會，尚有
          二會係活會，訴外人李玉女也參加陳林愛之互助會，訴外人李玉女均死會
          ，訴外人李玉女私下也向陳林愛借款，訴外人李玉女總共積欠陳林愛一百
          十多萬元債務，經陳林愛催討，訴外人李玉女才會將其對上訴人之債權五
          十九萬八千四百元轉讓給陳林愛收取，不足部分由陳林愛另向訴外人李玉
          女催討，訴外人李玉女經轉讓後，上訴人對訴外人李玉女之五十九萬八千
          四百元債務，當然變成陳林愛對上訴人之債權，因陳林愛積欠上訴人一百
          五十萬元介紹佣金，上訴人與陳林愛間就可以抵銷之部分當然先行抵銷，
          此部分有上訴人以土城青雲郵局第二八三號存證信函通知訴外人李玉女及
          陳林愛可稽，上訴人與陳林愛間經抵銷之結果，陳林愛尚欠上訴人九十萬
          餘元，所以上訴人已無積欠訴外人李玉女或陳林愛任何債務。
  三、證據：
      援用第一審所提之證據。
乙、被上訴人方面：
  一、聲明：
      求為判決如主文第一項、第二項所示。
  二、陳述：
      與原判決記載相同，茲引用之。
  三、證據：
      除援用第一審所提之證據外，補提本院八十九年度訴字第二三二八號民事判決
      影本一份為證。
丙、本院依職權調取本院八十九年度執字第一０九三０號清償債務執行案卷。
    理　　　由
甲、程序方面：
    本件係行合議審判之訴訟事件，受命法官行準備程序，並於九十一年三月七日當
    庭諭知準備程序終結，惟被上訴人於九十一年四月十一日向本院提出民事答辯狀
    ，並提出臺灣高等法院九十一年二月二十七日筆錄影本、上訴人與陳林愛間抵銷
    金額明細表等新證據，顯係準備程序所未主張之事項，依民事訴訟法第四百三十
    六條之一第三項、第四百六十三條、第二百七十六條第一項之規定，不得於行言
    詞辯論時主張，本院自不再審酌，併此敘明。
乙、兩造爭執之要旨：
    本件被上訴人起訴主張：伊參加訴外人李玉女所召集之互助會，嗣訴外人李玉女
    積欠被上訴人會款三十萬元，而上訴人另因積欠訴外人李玉女會款十五萬元，經
    被上訴人聲請強制執行，本院發八十九年六月十二日八十九年度民執地字第一○
    九三○號扣押命令，上訴人應將給付訴外人李玉女之會款，在三十萬元及其法定
    遲延利息、執行費用之範圍內，禁止訴外人李玉女向上訴人收取，並禁止上訴人
    向訴外人李玉女清償，惟上訴人竟抗辯其與訴外人李玉女之間之債務業經抵銷而
    不存在，被上訴人因此有即受確認判決之法律上利益，為此提起本訴，確認債務
    人李玉女對上訴人有十五萬元之債權存在。上訴人則以：伊參加由訴外人李玉女
    所召集之系爭互助會，每會五萬元，上訴人參加二會，上訴人於標取一會後，訴
    外人李玉女旋即結束互助會，當時上訴人有一活會及一死會，經當時處理結果，
    上訴人每月應給付訴外人李玉女三萬八千元，付到該互助會結束時止，因上訴人
    積欠訴外人李玉女五十九萬八千四百元會款，訴外人李玉女積欠陳林愛一百十餘
    萬元，陳林愛對訴外人李玉女逼債，於八十九年二月二十日，訴外人李玉女將對
    上訴人五十九萬八千四百元之債權轉讓給陳林愛，按月由陳林愛向上訴人收取，
    不足部分由陳林愛另向訴外人李玉女催討，經轉讓後，訴外人李玉女對上訴人之
    五十九萬八千四百元債權，已成為陳林愛對上訴人之債權，因陳林愛積欠上訴人
    一百五十萬元房屋仲介佣金，上訴人與陳林愛間就可以抵銷之部分當然先行抵銷
    ，上訴人與陳林愛間經抵銷之結果，陳林愛尚欠上訴人九十萬餘元，所以上訴人
    已無積欠訴外人李玉女或陳林愛任何債務等語，資為抗辯。
丙、得心證之理由：
  一、被上訴人主張其參加訴外人李玉女所召集之互助會，嗣訴外人李玉女積欠被上
      訴人會款三十萬元，而上訴人另因積欠李玉女會款十五萬元，經被上訴人聲請
      強制執行，本院發八十九年六月十二日八十九年度民執地字第一○九三○號扣
      押命令，上訴人應將給付訴外人李玉女之會款，在三十萬元及其法定遲延利息
      、執行費用之範圍內，禁止訴外人李玉女向上訴人收取，並禁止上訴人向訴外
      人李玉女清償之事實，業據其提出與所述相符之互助會單影本一份、本院八十
      九年六月十二日八十九年度民執地字第一○九三○號執行命令影本一份為證，
      並經本院調取本院八十九年度執字第一０九三０號清償債務執行卷宗核閱無訛
      ，且為上訴人所不爭執，被上訴人前開主張自堪信為真實。
  二、上訴人雖抗辯稱：因上訴人積欠訴外人李玉女五十九萬八千四百元會款，訴外
      人李玉女積欠陳林愛一百十餘萬元，陳林愛對李玉女逼債，於八十九年二月二
      十日，訴外人李玉女將對上訴人五十九萬八千四百元之債權轉讓給陳林愛，按
      月由陳林愛向上訴人收取，不足部分由陳林愛另向訴外人李玉女催討，經轉讓
      後，訴外人李玉女對上訴人之五十九萬八千四百元債權，已成為陳林愛對上訴
      人之債權，因陳林愛積欠上訴人一百五十萬元房屋仲介佣金，上訴人與陳林愛
      間就可以抵銷之部分當然先行抵銷，上訴人與陳林愛間經抵銷之結果，陳林愛
      尚欠上訴人九十萬餘元，所以上訴人已無積欠李玉女或陳林愛任何債務等語，
      並提出李玉女所出具之同意書影本一份、存證信函影本一份為證，被上訴人則
      否認訴外人李玉女與陳林愛間有債權讓與行為，然查：
    （一）證人陳林愛於原審時證稱：「（問：提示同意書，有何意見？）是被告（
          指上訴人）要我去跟李玉女講，被告的會款由我來收，被告要付給李玉女
          的會款總計為：捌拾萬捌仟肆佰元，其中伍拾玖萬捌仟肆佰元要付給我
          的，當時李玉女有同意將債權轉讓給我，當時我跟李玉女沒有清算會款，
          但是事後清算才發現李玉女沒有欠我會款，所以我才寫這張陳報狀，寫這
          張同意書被告、我、李玉女都在場。當時六月二十二日去談，被告提議將
          同意書提前四個月為二月二十二日，因為原告（指被上訴人）已扣押被告
          對李玉女的債務，六月二十五、六日我與李玉女向被告說沒有轉讓債權的
          意思，我也沒有收到被告付給我的錢」等語（見原審卷第七十九頁），再
          參諸因訴外人李玉女積欠被上訴人會款三十萬元，經被上訴人聲請強制執
          行，本院遂發八十九年六月十二日八十九年度民執地字第一○九三○號扣
          押命令，上訴人應將給付訴外人李玉女之會款，在三十萬元及其法定遲延
          利息、執行費用之範圍內，禁止李玉女向上訴人收取或其他處分，並禁止
          上訴人向李玉女清償，該扣押命令並於八十九年六月十九日送達於上訴人
          ，復於八十九年六月二十一日送達於李玉女等情，業經本院調取本院八十
          九年度執字第一０九三０號清償債務執行卷宗核閱無訛，並有送達證書二
          份附於該執行卷宗可稽，足認證人陳林愛所稱李玉女係於八十九年六月二
          十二日轉讓李玉女對被上訴人之債權予陳林愛，惟因法院已發扣押命令，
          所以將同意書倒填至八十九年二月二十二日乙節，應堪採信，上訴人所提
          李玉女出具同意書影本上所載之日期「八十九年二月二十二日」係屬虛偽
          ，至訴外人李玉女是否有積欠陳林愛債務，因債權讓與具有無因契約及準
          物權契約之性質，尚不直接影響訴外人李玉女與陳林愛間確有成立債權轉
          讓行為乙事，是以訴外人李玉女將其對上訴人之五十九萬八千四百元之會
          款債權轉讓予證人陳林愛之時間，係八十九年六月二十二日，上訴人所抗
          辯稱訴外人李玉女於八十九年二月二十二日，將對上訴人五十九萬八千四
          百元之債權轉讓給陳林愛乙節，洵不足採。
    （二）按執行法院就債務人對於第三人之金錢債權為執行時，得依強制執行法第
          一百十五條第一項規定發扣押命令，禁止債務人收取或為其他處分，並禁
          止第三人向債務人清償，惟若債務人為收取或其他處分之行為，該行為之
          效力究屬如何，法無明文，惟揭櫫強制執行法第一百十五條第一項規定之
          立法目的，旨在避免因執行債務人之行為，使其應受執行之債權於執行前
          歸於消滅，致有害於執行債權人之權利，核與強制執行法第五十一條第二
          項對於動產之執行所規定：「實施查封後，債務人就查封物所為移轉、設
          定負擔或其他有礙執行效果之行為，對於債權人不生效力」之立法目的相
          同，是以關於執行債務人違反扣押命令而為收取或其他處分，自應類推適
          用強制執行法第五十一條第二項之規定，對於執行債權人不生效力。本件
          被上訴人曾聲請強制執行，經本院發八十九年六月十二日八十九年度民執
          地字第一○九三○號扣押命令，上訴人應將給付訴外人李玉女之會款，在
          三十萬元及其法定遲延利息、執行費用之範圍內，禁止李玉女向上訴人收
          取或其他處分，並禁止上訴人向李玉女清償，該扣押命令並於八十九年六
          月十九日送達於上訴人，復於八十九年六月二十一日送達於李玉女，而訴
          外人李玉女係於八十九年六月二十二日，將其對上訴人之五十九萬八千四
          百元之會款債權轉讓予陳林愛，已如前述，則訴外人李玉女顯係於收受執
          行法院之扣押命令後，違反該扣押命令，而將債權轉讓予陳林愛，揆諸前
          揭說明，聲請強制執行之債權人即被上訴人主張陳林愛與李玉女間轉讓債
          權行為無效，尚非無據，則訴外人李玉女將其對上訴人之會款債權讓與陳
          林愛，對被上訴人不生效力，自無上訴人與陳林愛間所互負之債務互為抵
          銷可言，是以上訴人抗辯稱李玉女將對上訴人五十九萬八千四百元之債權
          轉讓給陳林愛，因陳林愛積欠上訴人房屋仲介佣金，上訴人與陳林愛間經
          抵銷之結果，上訴人已無積欠李玉女或陳林愛任何債務等語，亦不足採。
  三、綜上所述，訴外人李玉女係於八十九年六月二十二日，將其對上訴人之五十九
      萬八千四百元會款債權讓與陳林愛，惟訴外人李玉女顯係於收受執行法院之扣
      押命令後，違反該扣押命令，而將債權讓與陳林愛，對於聲請強制執行之債權
      人即被上訴人不生效力，訴外人李玉女對上訴人尚有五十九萬八千四百元之會
      款債權存在，從而，被上訴人訴請確認李玉女對上訴人有十五萬元之會款債權
      存在，為有理由。至原審以證人陳林愛與李玉女間並無轉讓債權之合意，而為
      上訴人敗訴之判決，與本院判決理由雖有不同，結果並無二致，仍應予以維持
      。上訴意旨指摘原判決不當，求予廢棄改判，為無理由，應予駁回。
  四、兩造其餘之陳述及所提其他證據，或於判決之結果無影響，或於本案之爭點無
      涉，自不須逐一斟酌論述，併此敘明。
丁、據上論結，本件上訴為無理由，依民事訴訟法第四百三十六條之一第三項、第四
    百四十九條第二項、第七十八條，判決如主文。
中　　　華　　　民　　　國　　九十一　　年　　　五　　　月　　二十八　　日
                                臺灣板橋地方法院民事第二庭
~B審判長法官　陳忠行
~B　　　法官　許必奇
~B　　　法官　林海祥
右為正本係照原本作成
本判決不得上訴。
中　　　華　　　民　　　國　　九十一　　年　　　五　　　月　　二十三　　日
~B　　　法院書記官　楊舒惟
